【裁判字號】    95,訴,552
【裁判日期】    951130
【裁判案由】    毒品危害防制條例
【裁判全文】
臺灣基隆地方法院刑事判決               95年度訴字第552號
公  訴  人  臺灣基隆地方法院檢察署檢察官
被      告  乙○○
                    （現另案於臺灣臺北看守所執行中）
上列被告因違反毒品危害防制條例案件，經檢察官提起公訴（95
年度毒偵字第1362號）及移送併辦（95年度偵字第3682號），被
告就被訴事實為有罪之陳述，本院合議庭裁定由受命法官獨任進
行審判，經改依簡式審判程序審理後判決如下：
    主  文
乙○○施用第一級毒品，累犯，處有期徒刑拾月，扣案之第一級
毒品海洛因（淨重零點壹肆公克）併同難以析離之包裝袋壹只、
含有第一級毒品海洛因之香菸貳支（合計淨重壹點肆伍公克），
均沒收銷燬之；又施用第二級毒品，累犯，處有期徒刑捌月，扣
案之第二級毒品安非他命貳包（合計毛重拾點貳公克）併同難以
析離之包裝袋貳只，均依法沒收銷燬之，扣案之吸食器壹組，沒
收之。應執行有期徒刑壹年肆月，扣案之第一級毒品海洛因（淨
重零點壹肆公克）併同難以析離之包裝袋壹只、含有第一級毒品
海洛因之香菸貳支（合計淨重壹點肆伍公克）、第二級毒品安非
他命貳包（合計毛重拾點貳公克）併同難以析離之包裝袋貳只，
均依法沒收銷燬之，扣案之吸食器壹組，沒收之。
    事  實
一、乙○○前因施用第一級毒品案件，經本院裁定送觀察勒戒後
    ，認有繼續施用毒品之傾向，再經本院裁定送強制戒治後，
    於民國89年9 月14日執行完畢釋放，由臺灣基隆地方法院檢
    察署檢察官於90年9 月7 日以90年度戒毒偵字第78號為不起
    訴處分確定。又因施用第二級毒品案件，經本院裁定送強制
    戒治（92年7 月15日執行期滿），並於91年6 月4 日以91年
    度基簡字第404 號判決，判處有期徒刑5 月確定。又因施用
    第一級、第二級毒品案件，經本院於91年12月12日以91年度
    易字第289 號判決，判處有期徒刑10月、10月，應執行有期
    徒刑1 年6 月確定。上開有期徒刑5 月、1 年6 月接續執行
    ，於94年1 月5 日假釋出監，94年5 月18日假釋期滿未經撤
    銷假釋，未執行之刑以已執行論，而視為執行完畢。再因施
    用第一級、第二級毒品案件，經臺灣板橋地方法院於95年1
    月23日以94年度訴字第2516號判決，判處有期徒刑1 年、11
    月，應執行有期徒刑1 年10月確定（現執行中）。詎其猶未
    戒斷毒癮，於強制戒治執行完畢後5 年以內，復分別基於反
    覆持續施用第一級毒品海洛因及第二級毒品安非他命之犯意
    ，自95年5 月3 日下午某時起至同年8 月13日晚上某時止，
    以將第一級毒品海洛因摻入香菸，再點燃吸食之方式，在基
    隆市○○區○○街77號住處，平均1 天施用2 次第一級毒品
    海洛因；另自95年5 月1 日某時起至同年8 月12日某時止，
    以將第二級毒品安非他命置於吸食器內燒烤，再吸食所產生
    煙霧之方式，平均2 天施用1 次第二級毒品安非他命。嗣先
    於95年5 月4 日下午2 時5 分許，在基隆市○○區○○路48
    號前，為警查獲其為列管之毒品行方不明人口，乃依毒品危
    害防制條例第25條規定強制其採尿送驗，結果呈嗎啡、安非
    他命、甲基安非他命之陽性反應；繼於95年8 月14日下午3
    時30分許，在基隆市○○區○○路15號2 樓為警查獲，並扣
    得第一級毒品海洛因1 包（淨重0.14公克）、含有第一級毒
    品海洛因之香菸2 支（合計淨重1.45公克）、第二級毒品安
    非他命2 包（合計毛重10.2公克）及其所有供施用第二級毒
    品安非他命用之吸食器1 組，始悉上情。
二、案經基隆市警察局第一、第二分局移送臺灣基隆地方法院檢
    察署檢察官偵查後起訴及移送併辦。
    理  由
壹、程序事項：
    本件被告乙○○所犯者非為死刑、無期徒刑、最輕本刑為3
    年以上有期徒刑之罪或高等法院管轄第一審案件，其於準備
    程序進行中，先就被訴事實為有罪之陳述，經告知其簡式審
    判程序之旨，並聽取公訴人、被告之意見後，本院業已依刑
    事訴訟法第273 條之1 第1 項之規定，裁定由受命法官獨任
    以簡式審判程序進行本案之審理。
貳、實體事項：
一、上開事實，業據被告於本院審理時坦承在卷，且其為警查獲
    時所採集之尿液送驗結果，均呈嗎啡、安非他命、甲基安非
    他命之陽性反應，有台灣檢驗科技股份有限公司濫用藥物尿
    液檢驗報告、昭信科技顧問股份有限公司濫用藥物尿液檢體
    檢驗報告各1 紙附卷可稽，並有第一級毒品海洛因1 包（淨
    重0.14公克）、含有第一級毒品海洛因之香菸2 支（合計淨
    重1.45公克）、第二級毒品安非他命2 包（合計毛重10.2公
    克）及吸食器1 組扣案可佐，足徵被告之自白與事實相符，
    可以採信。又其前因施用第一級毒品案件，經本院裁定送觀
    察勒戒後，認有繼續施用毒品之傾向，再經本院裁定送強制
    戒治後，於89年9 月14日執行完畢釋放，由臺灣基隆地方法
    院檢察署檢察官於90年9 月7 日以90年度戒毒偵字第78號為
    不起訴處分確定。又因施用第二級毒品案件，經本院裁定送
    強制戒治，於92年7 月15日執行期滿等情，亦有臺灣高法院
    被告前案紀錄表在卷可按。綜上，本案事證明確，被告於強
    制戒治執行完畢後5 年以內，再施用毒品之犯行，堪可認定
    ，應依法論科。
二、論罪科刑：
  (一)按立法者針對特定刑罰規範之構成要件，已預設其本身係持
    續實行之複次行為，具備反覆、延續之行為特徵，故將之總
    括或擬制成一個構成要件之「集合犯」行為，因刑法評價上
    為構成要件之行為單數，應僅成立一罪。查毒品因具有成癮
    性、濫用性，故立法實務首重以刑事處遇方式戒斷行為人毒
    癮，若無法收其實效，始依法追訴處罰，故施用毒品本身具
    備反覆、延續之行為特徵，持續多次施用毒品始為此類犯罪
    之典型或常態，於刑法評價上，施用毒品應僅成立集合犯一
    罪。且自「刑事法若干犯罪行為態樣，本質上原具有反覆、
    延續實行之特徵，立法時既予特別歸類，定為犯罪構成要件
    之行為要素，則行為人基於概括之犯意，在密切接近之一定
    時、地持續實行之複次行為，倘依社會通念，於客觀上認為
    符合一個反覆、延續性之行為觀念者，於刑法評價上，即應
    僅成立一罪。學理上所稱『集合犯』之職業性、營業性或收
    集性等具有重複特質之犯罪均屬之，例如經營、從事業務、
    收集、販賣、製造、散布等行為概念者是（最高法院95年度
    臺上字第1079號判決意旨參照）」，亦可查悉我國終審機關
    採取相同立場。有關行為人多次施用毒品之犯罪，實務前均
    依94年1 月7 日修正、94年2 月2 日修正公布，並於95年7
    月1 日施行前之刑法第56條連續犯之規定論以一罪，並加重
    其刑，惟因上開連續犯規定業經修正刪除，並自95年7 月1
    日施行，其中修正理由說明四並以：「至連續犯之規定廢除
    後，對於部分習慣犯，例如竊盜、吸毒等犯罪，是否會因適
    用數罪併罰而使刑罰過重產生不合理之現象一節，在實務運
    用上應可參考德、日等國之經驗，委由學界及實務以補充解
    釋之方式，發展接續犯之概念，對於合乎接續犯或包括的一
    罪之情形，認為構成單一之犯罪，以限縮數罪併罰之範圍，
    用以解決上述問題」等語，爰基於前述施用毒品構成要件之
    反覆實行特徵，並考量連續犯規定業經刪除之法律實然面暨
    修正刪除之立法理由，認為行為人如基於反覆實行之犯意，
    在密切接近之一定時、地，持續實行單次或複次之施用毒品
    行為，應僅成立集合犯一罪。且因不再論以連續犯，此部分
    並無因刑法第56條之連續犯規定業經修正刪除而有新舊法比
    較之必要，合先敘明。
  (二)查海洛因、安非他命分係毒品危害防制條例第2 條第2 項第
    1 款、第2 款所定之第一級、第二級毒品，被告於強制戒治
    執行完畢後，5 年以內再施用第一級毒品海洛因、第二級毒
    品安非他命之行為，係犯毒品危害防制條例第10條第1 項、
    第2 項之施用第一級、第二級毒品罪。被告因施用而持有第
    一級毒品海洛因及第二級毒品安非他命之低度行為，應為施
    用第一級、第二級毒品之高度行為所吸收，不另論罪。
  (三)又被告先後數次施用第一級毒品海洛因及第二級毒品安非他
  命之犯行，時間密切接近，顯均係基於反覆持續實行之犯意，
  為集合犯，應依上開(一)之說明均論以一罪。
  (四)檢察官雖僅就被告於95年5 月4 日為警採尿前回溯1 日、4
    日內某時，施用第一級毒品海洛因及第二級毒品安非他命之
    犯行提起公訴，然未起訴部分與起訴部分有如前述之集合犯
    實質上一罪關係，本院依法自得併予審理，附此敘明。
  (五)被告所犯上開二罪，犯意各別，行為不同，應予分論併罰。
  (六)被告前曾受如事實欄所示之有期徒刑執行完畢，有臺灣高等
    法院被告前案紀錄表在卷可按，其於有期徒刑執行完畢後，
    5 年以內故意再犯本件有期徒刑以上之罪，為累犯，其上開
    所犯二罪，均應依法加重其刑。
  (七)爰審酌被告犯罪之動機、吸食頻率、曾有施用毒品之前科仍
    不知戒除，惟犯罪後坦承犯行，且所犯之施用毒品犯行乃戕
    害自己身心健康，並未危及他人等一切情狀，分別量處如主
    文所示之刑，並定其應執行之刑。
  (八)扣案之白色粉末1 包（淨重0.14公克）及香菸2 支（合計淨
    重1.45公克）2 支，均含有第一級毒品海洛因成分，有法務
    部調查局95年9 月2 日調科壹字第09523008350 號、第0000
    0000000 號鑑定書2 紙在卷可查；扣案之白色結晶體2 包（
    合計毛重10.2公克），均含有第二級毒品安非他命成分，亦
    據被告供承在卷，且有基隆市警察局第二分局偵查隊查獲涉
    嫌毒品危害防制條例毒品初步鑑驗報告單2 紙附卷可稽，爰
    併同難以析離之分裝袋3 只，均依毒品危害防制條例第18條
    第1 項前段宣告沒收銷燬之。另被告供稱扣案之吸食器1 組
    係其所有，供施用第二級毒品安非他命之用，爰依刑法第38
    條第1 項第2 款宣告沒收。
據上論斷，應依刑事訴訟法第273條之1第1項、第299條第1 項前
段，毒品危害防制條例第10條第1 項、第2 項、第18條第1 項前
段、第23條第2 項，刑法第11條、第47條第1 項、第51條第5 款
、第38條第1 項第2 款，判決如主文。
本案經檢察官甲○○到庭執行職務。
中    華    民    國    95    年    11    月    30    日
                  刑事第二庭法  官   劉桂金
以上正本證明與原本無異。
對於本件判決如有不服，應於收受送達後10日內，向本院提出上
訴書狀，上訴於臺灣高等法院，並按他造當事人之人數附具繕本
。
中    華    民    國    95    年    11    月    30    日
                            書記官   鄧順生
附錄論罪法條：
毒品危害防制條例第10條
施用第一級毒品者，處 6 月以上 5 年以下有期徒刑。
施用第二級毒品者，處 3 年以下有期徒刑。


司法院資訊處製作；財團法人民間司法改革基金會備份。
